【裁判字號】    98,訴,1599
【裁判日期】    990222
【裁判案由】    給付居間報酬
【裁判全文】
臺灣臺北地方法院民事判決              98年度訴字第1599號
原      告  邁世快速流通有限公司
法定代理人  丙○○
訴訟代理人  甲○○
被      告  文科投資有限公司
法定代理人  丁○○
上列當事人間請求給付居間報酬事件，本院於民國99年1月28日
言詞辯論終結，判決如下：
    主  文
原告之訴及假執行之聲請均駁回。
訴訟費用由原告負擔。
    事實及理由
一、原告起訴主張：訴外人日盛國際商業銀行股份有限公司（下
    稱日盛銀行）於民國98年3月委託原告尋找承租物件，俾利
    設立營業據點，原告於98年4月主動與證人即被告公司之代
    理人鄭淑鈴聯繫，表示有房客願承租被告公司所有之門牌號
    碼：新生南路2段10號1樓房屋（下稱系爭房屋），被告公司
    原無意透過仲介居間介紹承租方，惟得知承租人為日盛銀行
    後，即同意原告居間仲介，並承諾若與日盛銀行簽訂租約，
    將給付原告1個月租金為居間報酬。經原告居間聯繫協調後
    ，被告公司與日盛銀行分別於98年4月底及5月中旬洽談租賃
    事宜，並於98年6月20日正式簽訂租賃契約，每月租金新臺
    幣（下同）51萬元，其後日盛銀行於98年7月7日依約給付居
    間服務報酬，原告於98年7月13日以存證信函向被告公司催
    討居間報酬，詎被告以存證信函回覆：「無任何契約之拘束
    或口頭給付居間報酬之約定」，惟不動產租賃業係原告營業
    項目之一，亦為營業收入來源之一部，原告豈有義務仲介，
    而不收服務報酬之理？為此依民法第568條之規定，請求被
    告公司給付居間報酬51萬元。並聲明：(1)被告應給付原告51
    萬元，及自起訴狀繕本送達之翌日起至清償日止，按週年利
    率百分之5計算之利息。(2)願供擔保，請准宣告假執行。
二、被告之抗辯：當初被告公司購買系爭房屋後有張貼租賃廣告
    ，其上清楚記載「免仲介」字樣，被告公司從頭到尾沒有委
    託原告處理本件租賃事宜，且被告公司法定代理人丁○○曾
    向證人即日盛銀行負責本件租賃之經理乙○○表示不希望透
    過仲介處理這件事情，證人鄭淑鈴也曾向原告法定代理人丙
    ○○表示被告公司並不付仲介費。並聲明：如主文第1項所
    示。
三、兩造不爭執之事實：
  (一)被告公司係系爭房屋之所有權人。
  (二)日盛銀行與被告公司於98年6月20日簽訂房屋租賃契約，向
    被告公司承租系爭房屋，租賃期間自98年6月25日起至103年
    6月24日止，每月租金51萬元。
四、本件應探究者為：被告公司是否曾允諾如媒介成立，將給付
    原告1個月租金為居間報酬？茲析述如下：
  (一)原告主張被告公司曾為上述允諾，並舉證人乙○○、鄭淑鈴
    為證。經查：證人乙○○到庭結證稱：「（之前跟被告公司
    磋商過幾次？）大概應該有5次以上」、「（是否你都在場
    ？）有」、「（你們跟被告公司在磋商時原告公司的人有無
    在場？）有在場」、「（被告公司是否曾經表示希望談租賃
    事情的時候原告公司的人不要在場？）…被告公司法定代理
    人丁○○曾經跟我表示過他們不是很想要付仲介費，至於是
    否不要原告公司的人在場這部分我忘記了」、「（你們在磋
    商時被告法代的姐姐鄭淑鈴是否有在場過？）有，前面幾次
    都是跟鄭小姐」、「（在磋商時原告公司的人有無曾經跟被
    告法代或鄭淑鈴談到仲介費的事情？）這部分沒有，這是他
    們私下的事情，在我面前都是在談租賃條件」、「（你剛才
    說『這部分沒有』是指沒有在你面前談過？）對」、「（日
    盛銀行為何會付傭金？）因為我們有委託他」、「（是否有
    書面委託契約？）有」、「（委託書是何時簽的？）大概就
    是簽租賃契約那前後簽的」、「（是否先是口頭委託原告事
    後才補書面契約？）是」等語（見卷第55至57頁），證人鄭
    淑鈴結證稱：「（有參與過被告公司與日盛銀行租賃事宜？
    ）有」、「（你的身分為何？）當時有講好因為被告法代比
    較忙，所以這個租賃事情就交由我處理」、「（是否有跟原
    告法代提到過願意支付原告公司仲介費的事情？）他從來沒
    有跟我要求過要仲介費」、「（原告公司其他人是否有跟你
    提過？）原告公司的人我只認識原告法代」、「（你們在過
    程中有跟袁先生見過面，是否知道原告公司是仲介公司？）
    我知道」、「（所以你知道原告是在居中協調這件事情？）
    不是居中協調，原告是代表日盛公司來跟我談，第一次我有
    帶袁先生去現場，他知道我們表示不透過仲介」等語（見卷
    第57至59頁）。
  (二)由前揭證言可知，證人鄭淑鈴否認有代表被告公司允諾如媒
    介成立，將給付原告1個月租金為居間報酬，證人乙○○在
    磋商過程中亦未曾聽聞此情，且被告公司法定代理人丁○○
    既曾向證人乙○○表示過不是很想要付仲介費，被告公司又
    怎會授權證人鄭淑鈴為上述允諾？再者，日盛銀行固先口頭
    委託原告處理本件租賃居間，但於事後即有補簽書面契約，
    苟原告主張被告公司曾為上述允諾為真，為何原告從未要求
    被告公司補簽書面契約，卻逕向被告公司請求居間報酬？況
    於本院問及鄭淑鈴何時向原告允諾要給付仲介費時，原告訴
    訟代理人陳稱：「鄭淑鈴知道我們有請求給付仲介費，但是
    她沒有問說要給付多少錢」等語（見卷第52頁），顯與常情
    有違。
  (三)綜上，依原告所提證據，不能證明被告公司曾為上述允諾，
    自難認兩造間有何居間契約存在。
五、從而，原告依民法第568條規定，請求被告應給付原告居間
    報酬51萬元，及自起訴狀繕本送達之翌日起至清償日止，按
    週年利率百分之5計算之利息，為無理由，應予駁回。原告
    之訴既經駁回，其假執行之聲請，已失所附麗，應併予駁回
    。
六、本件事證已臻明確，被告雖聲請傳喚林科文（日盛銀行仁愛
    分行經理）到庭作證，惟核無必要，故予駁回，兩造其餘攻
    防方法及所提證據，亦經審酌，核與本件判決結果無影響，
    爰不逐一論述，併此敘明。
七、據上論結，本件原告之訴為無理由，依民事訴訟法第78條，
    判決如主文。
中    華    民    國    99    年     2    月    22    日
                  民事第四庭  法  官  張文毓
以上正本係照原本作成。
如對本判決上訴，須於判決送達後20日內向本院提出上訴狀（須
附繕本）。
中    華    民    國    99    年    2     月    22    日
                              書記官  賴敏慧

司法院資訊處製作；財團法人民間司法改革基金會備份。
